【裁判字號】    99,簡上,84
【裁判日期】    990623
【裁判案由】    確認本票債權不存在
【裁判全文】
臺灣高雄地方法院民事判決              99年度簡上字第84號
上  訴  人  丁○○
被  上訴人  丙○○
上列當事人間請求確認本票債權不存在事件，上訴人對於民國98
年12月16日本院岡山簡易庭98年度岡簡字第44號第一審判決提起
上訴，經本院於民國99年6 月9 日言詞辯論終結，判決如下：
    主     文
上訴駁回。
第二審訴訟費用由上訴人負擔。
    事實及理由
一、上訴人起訴主張：被上訴人持有訴外人真善美全方位企業有
    限公司（下稱真善美公司）、乙○○及上訴人所共同簽發如
    附表編號1 、2 所示之本票及上訴人所簽發如附表編號3 、
    4 所示之本票4 紙，共計新臺幣（下同）75萬元，又乙○○
    業於民國95年2 月15日與被上訴人達成協議並簽立切結書（
    下稱系爭切結書），以100 萬元結算兩人間之債務，而如附
    表編號3 、4 所示之本票（下稱系爭本票）雖為上訴人所簽
    發，然此2 紙本票係慈航天下企業有限公司（嗣更名為真善
    美公司，下稱慈航公司）所借用，當時乙○○為慈航公司之
    負責人，是此2 紙本票自亦含括於系爭切結書之內，則依此
    如附表所示之本票均為系爭切結書所協議之範圍，自均因乙
    ○○依約給付被上訴人100 萬元而已清償，惟被上訴人竟仍
    持以向鈞院聲請本票裁定強制執行，此自造成上訴人法律上
    之地位有不安之狀態存在，為此爰依法提起本訴，並聲明：
    確認如附表所示之本票債權不存在。
二、被上訴人則以：附表編號1 、2 所示之本票確已因乙○○依
    系爭切結書協議內容給付100 萬元而清償完畢，惟如附表編
    號3 、4 所示本票乃為上訴人以其個人名義向被上訴人所借
    貸之款項，此與乙○○無涉，自不在伊與乙○○系爭切結書
    之協議範圍，而此2 張本票復未經上訴人清償，是上訴人就
    此2 紙本票提起確認本票債權不存在之訴為無理由等語資為
    抗辯，並聲明：上訴人之訴駁回。
三、原審經審理結果，判決確認被上訴人持有上訴人所簽發如附
    表所示之本票於超過45萬元部分之債權不存在，並駁回上訴
    人其餘請求。上訴人提起上訴，並於本院聲明：(一)原判決不
    利於上訴人部分廢棄。(二)上開廢棄部分，確認上訴人簽發如
    附表編號3 、4 所示之本票債權不存在。被上訴人於本件上
    訴則答辯聲明：上訴駁回（被上訴人就原判決敗訴部分未上
    訴，該部分已確定）。
四、得心證之理由：
    按當事人主張有利於己之事實者，就其事實有舉證之責任，
    民事訴訟法第277 條前段定有明文。而主張法律關係存在之
    當事人，僅須就該法律關係發生所須具備之特別要件，負舉
    證之責任，至於他造主張有利於己之事實，應由他造舉證證
    明，最高法院48年台上字第887 號著有判例可供參照。是本
    件上訴人既主張系爭本票業經清償，此一有利於己之事實，
    自應由之負舉證之責。經查：
  (一)上訴人固主張系爭本票係因向被上訴人借款45萬元，而由其
    簽發交與被上訴人，惟此借款乃係為慈航公司借款，於借款
    同時乙○○有開立支票，嗣其又開立系爭本票云云，惟此為
    被上訴人所否認，而上訴人於告訴被上訴人詐欺案件中，曾
    證稱其個人有向被上訴人借款25萬元、10萬元、30萬元等語
    ，此經本院依職權調閱臺灣高等法院98年上易字第375 號卷
    宗核閱屬實，則此足見上訴人確有向被上訴人借款，上訴人
    主張其個人未向被上訴人借款云云誠非屬實，又上訴人就此
    筆借款同時亦有簽發支票，且該支票業已清償乙節復未舉證
    以實其說，是其主張顯非可採。
  (二)上訴人復主張系爭切結書應有含括系爭本票債務，是經乙○
    ○依系爭切結書清償之後，該本票債務業不存在云云，惟系
    爭切結書乃書明：「本人丙○○與乙○○先生之借貸金錢事
    宜，於民國九十五年二月十五日以新台幣壹佰萬元整，全部
    清償完畢，…」等語，並無提及兩造間之金錢借貸事宜，而
    證人乙○○於本院審理時到庭亦證述當時會簽系爭切結書係
    為處理其與被上訴人之債務等語，嗣經上訴人詢問，證人乙
    ○○方改為證稱：「（當時你處理時是否有說包括我們全部
    ，還有車子要過戶回來的事情？）當時有包括我太太，我們
    夫妻本來就是一體…」等語，又經本院訊問其於系爭切結書
    協商當時是否有提到上訴人，其先是證稱當時沒有提到，嗣
    方改稱有，以證人乙○○與上訴人為夫妻之親，其應無可能
    故意為不利上訴人證詞，並衡以債務協商範圍與協商當事人
    權益關係甚深，乙○○若有將上訴人之債務列入系爭切結書
    之範圍，應無可能漏列上訴人姓名，是其上開證述內容自應
    以更正前證述者較為可採。準此，系爭切結書所處理者既為
    乙○○與被上訴人間之債務，而無包括兩造間之系爭本票債
    務，上訴人即不得執此主張其與被上訴人間之本票債務業經
    清償，是上訴人之主張應非可採。
  (三)至上訴人聲請傳喚證人甲○○、郭俊吉，其待證事實乃為系
    爭切結書中所指債務有含括系爭本票乙節，然此業經證人乙
    ○○到庭證述，復有系爭切結書在卷可憑，應無再行傳喚上
    開證人到庭證述之必要，附此敘明。
五、綜上所述，系爭本票既非屬系爭切結書所協議之債權債務範
    圍，而上訴人就其業已清償系爭本票債務又無其他舉證以實
    其說，系爭本票債權自仍存在，原審就此乃為駁回上訴人之
    訴，其認事用法尚無違誤，自應予以維持，上訴意旨指摘原
    判決不當，求予廢棄改判為無理由，應予駁回其上訴。至原
    審判決附表編號3 、4 所示之票據號碼載為NO549009，此顯
    屬誤載而應予更正，附此敘明。
六、本件事證已臻明確，兩造其餘攻擊防禦方法及舉證，核與判
    決結果不生影響，爰不逐一論駁，併此敘明。
七、據上論結，本件上訴為無理由，依民事訴訟法第436 條之1
    第3項 、第449 條第1 項及第78條規定，判決如主文。
中    華    民    國    99    年    6     月    23    日
                  民事第四庭  審判長法  官  黃宏欽
                                    法  官  楊淑珍
                                    法  官  楊淑儀
正本係照原本作成。
本判決不得上訴。
中    華    民    國    99    年    6     月    23    日
                                    書記官  王資惠
附表：
┌──┬─────┬───────┬──────┬──────┬────────┐
│編號│發票人    │金額（新臺幣）│發票日      │到期日      │票據號碼        │
├──┼─────┼───────┼──────┼──────┼────────┤
│1   │慈航天下企│20萬元        │93年5月31日 │94年5月30日 │0000000         │
│    │業有限公司│              │            │            │                │
│    │、乙○○、│              │            │            │                │
│    │上訴人    │              │            │            │                │
├──┼─────┼───────┼──────┼──────┼────────┤
│2   │同上      │10萬元        │93年6月8日  │94年6月7日  │0000000         │
├──┼─────┼───────┼──────┼──────┼────────┤
│3   │丁○○    │20萬元        │92年7月14日 │93年10月1日 │286526          │
├──┼─────┼───────┼──────┼──────┼────────┤
│4   │同上      │25萬元        │92年7月25日 │93年12月25日│286529          │
└──┴─────┴───────┴──────┴──────┴────────┘

司法院資訊處製作；財團法人民間司法改革基金會備份。
